【裁判字號】    97,消債更,874
【裁判日期】    980415
【裁判案由】    更生事件
【裁判全文】
臺灣士林地方法院民事裁定           97年度消債更字第874號
債  務  人  謝宜潔即謝儀滿、謝.
                        樓
代  理  人  甲○○
                        2樓
上列債務人聲請更生事件，本院裁定如下：
    主  文
債務人謝宜潔即謝儀滿、謝曉芬自中華民國98年4 月17日17時起
開始更生程序。
命司法事務官進行本件更生程序。
    理  由
一、按債務人與金融機構協商成立者，不得聲請更生或清算，但
    因不可歸責於己之事由，致履行顯有重大困難者，不在此限
    。本條例施行前，債務人依金融主管機關協調成立之中華民
    國銀行公會會員辦理消費金融案件無擔保債務協商機制與金
    融機構成立之協商，準用前項之規定。消費者債務清理條例
    第151 條第5 項、第6 項分別定有明文。次按，債務人不能
    清償債務或有不能清償之虞，且無擔保或無優先權之債務總
    額未逾新臺幣（下同）1200萬元者，於法院裁定開始清算程
    序或宣告破產前，得向法院聲請更生，觀諸消費者債務清理
    條例第3 條、第42條第1 項規定自明。又法院開始更生程序
    之裁定，應載明其年、月、日、時，並即時發生效力。法院
    開始更生或清算程序後，得命司法事務官進行更生或清算程
    序，必要時得選任律師、會計師或其他適當之自然人或法人
    一人為監督人或管理人，復為同條例第45條第1 項、第16
    條所明定。
二、聲請意旨略以：伊有不能清償債務情事，前曾於民國95年5
    月19日依照「中華民國銀行公會會員辦理消費金融案件無擔
    保債務協商機制」請求共同協商債務清償方案，並協商成立
    ，協商條件為每月還款3 萬7245元。然伊每月平均薪資僅約
    3 萬2253元，顯不足清償上開應清償金額，及支應每月生活
    必要費用1 萬7000元，故伊確係因不可歸責於己，致履行協
    商條件顯有重大困難。且伊無擔保或無優先權之債務總額未
    逾1200萬元，復未經法院裁定開始清算程序或宣告破產，爰
    向本院聲請更生等語。
三、經查：
    (一)債務人所主張之上開事實，除每月生活必要支出費用外，
      業據提出中華民國銀行公會會員辦理消費金融案件無擔保
      債務協商機制協議書（見卷（二）第64頁），財團法人金
      融聯合徵信中心當事人綜合信用報告之協商前置專用債權
      人清冊（見卷（一）第25至26頁），債務人全戶戶籍謄本
      （見卷（一）第20、21頁），財產歸屬資料清單（見卷（
      一）第61頁），95、96年度綜合所得稅各類所得資料清單
      （見卷（一）第59、60頁），薪資轉帳金融帳戶影本（見
      卷（二）第48至58頁）等為證，核閱屬實，堪認為真正。
    (二)債務人於財產及收入狀況說明書中所列每月必要支出為租
      金9000元，伙食費5400元，交通費1200元，及雜支1500元
      ，合計1 萬7000元。惟債務人係單獨居住於臺北市士林地
      區，除租金9000元外，其餘支出皆未提出釋明證據，且債
      務人既積欠債務高達387 萬9684元無力清償，其每月必要
      支出當應以內政部主計處公佈97年度臺北市最低生活費1
      萬4152元為標準，始屬合理。
    (三)準此以觀，債務人每月薪資3 萬2253元，扣除必要生活費
      用1 萬4152元後，所餘1 萬8101元確不足履行協商條件。
      是債務人主張其有不可歸責於己之事由，致履行協商條件
      顯有困難，堪認為真實。此外，債務人復查無消費者債務
      清理條例第6 條第3 項、第8 條或第46條各款所定駁回更
      生聲請之事由存在，則債務人聲請更生，應屬有據。揆諸
      首開說明，應予開始更生程序，並命司法事務官進行本件
      更生程序。
四、爰裁定如主文。
中    華    民    國    98    年    4     月    15    日
                  民事第三庭  法      官  鍾任賜
上為正本係照原本作成。
本件不得抗告。
中    華    民    國    98    年    4     月    15    日
                              書  記  官  朱亮彰


司法院資訊處製作；財團法人民間司法改革基金會備份。
